臺灣桃園地方法院刑事裁定　　　　　　 110年度聲字第3307號
聲　請　人
即　被　告　周元科



選任辯護人　陳文祥律師
上列聲請人即被告因違反毒品危害防制條例案件（本院110 年度
訴字第1121號），對於本院民國110 年10月6 日受命法官所為之
羈押處分不服，聲請撤銷羈押處分，本院裁定如下：
    主  文
聲請駁回。
    理  由
一、聲請意旨略以：聲請人即被告周元科（下稱被告）前經本院
    訊問後諭知羈押，羈押理由係認聲請人涉犯販賣第二級毒品
    罪嫌重大，有事實足認有勾串共犯或證人之虞，且所犯係屬
    最輕本刑5 年以上之重罪，常伴隨高度逃亡之可能；然被告
    前後供述並無不一，並無販賣毒品之行為，如逕依證人指述
    即行羈押，違反比例原則對被告有失公允。又本件同案被告
    劉寶洪、證人莊文銘業均於警詢、偵查中作證完畢，相關證
    物亦經扣押，實無勾串共犯或證人之虞。被告亦承諾，如獲
    保釋，未來絕不會逃亡、未到庭之情事，亦不會與證人或共
    同被告有任何聯絡，且聲請人現已與劉寶洪分手，目前亦非
    伴侶關係，況聲請人家中尚有高齡母親，需定期接受透析治
    療，亟待被告予以照顧，爰聲請撤銷原羈押處分，給予被告
    交保機會等語。
二、按對於審判長、受命法官、受託法官或檢察官所為羈押之處
    分有不服者，受處分人得聲請其所屬法院撤銷或變更之，刑
    事訴訟法第416 條第1 項第1 款定有明文。又所屬法院認為
    抗告無理由者，應以裁定駁回之，準抗告亦有準用，同法第
    412 條、第416 條第4 項亦分別定有明文。再按被告經法官
    訊問後，認為犯罪嫌疑重大，而有逃亡或有事實足認為有逃
    亡之虞者；有事實足認為有湮滅、偽造、變造證據或勾串共
    犯或證人之虞者；所犯為死刑、無期徒刑或最輕本刑為5 年
    以上有期徒刑之罪，有相當理由認為有逃亡、湮滅、偽造、
    變造證據或勾串共犯或證人之虞者等情形之一，非予羈押，
    顯難進行追訴、審判或執行者，得羈押之，刑事訴訟法第10
    1 條第1 項定有明文。又羈押被告之目的，其本質在於確保
    訴訟程序得以順利進行、或為確保證據之存在與真實、或為
    確保嗣後刑罰之執行、或為預防反覆實施特定犯罪，而對被
    告所實施剝奪其人身自由之強制處分，是被告有無羈押之必
    要，法院僅須審查被告犯罪嫌疑是否重大、有無羈押原因、
    以及有無賴羈押以保全偵審或執行或預防反覆實施特定犯罪
    之必要，由法院就具體個案情節予以斟酌決定，如就客觀情
    事觀察，法院許可羈押之裁定或延長羈押之裁定，在目的與
    手段間之衡量並無明顯違反比例原則情形，即無違法或不當
    可言。另司法院大法官會議釋字第665 號解釋意旨所稱「相
    當理由」，與刑事訴訟法第101 條第1 項第1 款、第2 款法
    文內之「有事實足認有……之虞」（學理上解釋為「充分理
    由」）尚屬有間，其條件當較寬鬆。良以重罪常伴有逃亡、
    滅證之高度可能，係趨吉避凶、脫免刑責、不甘受罰之基本
    人性，倘一般正常之人，依其合理判斷，可認為該犯重罪嫌
    疑重大之人具有逃亡或滅證之相當或然率存在，即已該當「
    相當理由」之認定標準，不以達到充分可信或確定程度為必
    要（最高法院98年度台抗字第668 號裁定參照）。
三、經查：
  ㈠被告因違反毒品危害防制條例案件，經檢察官提起公訴，本
    院受命法官於民國110 年10月6 日訊問被告後，認為被告涉
    犯毒品危害防制條例第4 條第2 項之販賣第二級毒品罪，犯
    罪嫌疑重大，而被告所犯為最輕本刑5 年以上有期徒刑之重
    罪，常伴隨高度逃亡之可能，另被告關於本案情節之供述，
    前後不一，更與證人莊文銘、謝明昌、劉寶洪之證述有歧異
    ，且被告與證人莊文銘得透過通訊軟體聯繫，與證人劉寶洪
    為同居情侶，均具有相當情誼，得輕易勾串，有事實足認有
    勾串共犯、證人之虞，認本件有刑事訴訟法第101 條第1 項
    第2 、3 款之羈押原因，經審酌本件被告涉犯之程度輕重，
    兼衡被告人身自由受侵害之程度，認為非予羈押顯難進行後
    續之審判，認有羈押之必要，而自110 年10月6 日起執行羈
    押，並於同日送達押票等情，業經本院調閱本案110 年度訴
    字第1121號刑事案卷核閱無訛。又被告於110 年10月8 日具
    狀向本院聲請撤銷羈押處分，有刑事抗告狀附卷足憑，是本
    件聲請未逾法定5 日期間，其撤銷處分之聲請為合法，先予
    敘明。
  ㈡本院調閱本案110 年度訴字第1121號全卷審核後，認被告雖
    矢口否認有何販賣第二級毒品之犯行，惟本案有證人莊文銘
    、謝明昌及劉寶洪於警詢及偵查中之證述，及相關對話紀錄
    附卷可佐，足認被告涉犯毒品危害防制條例第4 條第2 項之
    販賣第二級毒品之犯罪嫌疑確屬重大。又被告所涉上開罪名
    ，係最輕本刑10年以上之重罪，基於人性趨吉避凶之心理，
    故常伴隨逃亡之可能，且被告關於本案情節之供述，前後不
    一，復與證人莊文銘、謝明昌、劉寶洪之證述有歧異，且被
    告與證人莊文銘得透過通訊軟體聯繫，更與證人劉寶洪為同
    居情侶，均具有相當情誼，得以輕易串證，為期證人之證詞
    不受污染，並確保訴訟程序之順利進行，復審酌被告所涉犯
    罪事實對社會侵犯之危害性、國家刑罰權遂行之公益及被告
    人身自由之私益等利益衡量，認無法以羈押以外之強制處分
    手段替代，並有禁止被告接見、通信之必要。是原處分以被
    告涉犯前開罪嫌重大，有事實足認勾串共犯及證人之虞，且
    因所涉罪名屬重罪，亦有逃亡之虞，有羈押之原因及必要，
    予以羈押，並為禁止接見、通信之處分，核屬適當、必要，
    尚無違法或有悖比例原則之處。
  ㈢被告雖辯稱：同案被告劉寶洪、證人莊文銘、謝明昌均於警
    詢、偵查中作證完畢，相關證物亦經扣押，實無勾串共犯或
    證人之虞等語，然本案甫經起訴，尚未進行準備、審理程序
    ，則在現階段證據尚未調查完畢，而被告與共犯及證人復有
    供述不一致之情況下，自足認被告仍有與同案被告劉寶洪、
    證人莊文銘、謝明昌勾串之可能。被告雖又辯稱：被告如獲
    保釋，絕不會逃亡，亦不會與證人或共同被告聯絡等語，然
    保證金雖得於被告逃亡之時予以沒收，然亦難排除被告棄保
    潛逃之可能，且被告與共犯或證人串證時，並無法以沒收保
    證金方式以確保其不串證，是此部分之辯詞，亦顯非足採。
    至於被告辯稱：被告家中有高齡母親，需定期接受透析治療
    ，亟待被告照顧等情，亦非被告無羈押必要之理由，是被告
    此部分所辯，亦非可採。
四、綜上所述，本件承審受命法官所為羈押處分，並無何違法、
    不當或逾越比例原則之處，被告亦未見有何刑事訴訟法第11
    4 條所列之各款情形，聲請意旨猶執前詞指摘原羈押處分不
    當聲請撤銷或變更，洵無理由，應予駁回。
五、據上論斷，應依刑事訴訟第416 條第4 項、第412 條，裁定
    如主文。
中    華    民    國   110    年    10    月    15    日
                  刑事第十四庭  審判長法  官  江德民
                                      法  官  程欣儀
                                      法  官  吳天明
以上正本證明與原本無異。
不得抗告。
                                      書記官  高慈徽
中    華    民    國   110    年    10    月    15    日